臺灣臺北地方法院民事判決
110年度訴字第4651號
原      告  富利香港有限公司


法定代理人  陳保慈  

訴訟代理人  陳雅珍律師
被      告  渣打國際商業銀行股份有限公司


法定代理人  龐維哲  
訴訟代理人  黃楷銘  
上列當事人間請求變更印鑑事件，本院於民國110年11月11日言
詞辯論終結，判決如下：
    主      文
被告應就原告留存於被告處之存提款印鑑章准予變更。
訴訟費用由原告負擔。
原告之假執行之聲請駁回。
    事實及理由
壹、程序部分：
    按民事案件涉及外國人或構成案件事實中牽涉外國地者，即
    為涉外民事事件，應依涉外民事法律適用法定法域之管轄及
    法律之適用（最高法院98年度台上字第1695號判決意旨參照
    ）。茲查原告係經我國經濟部商業司認許在我國設立分公司
    營業之外國法人，被告則為我國法人，是本件訴訟具有涉外
    因素，係屬涉外民事事件；而原告既主張其與被告間有帳戶
    存提款之糾紛，並基此訴請被告准予原告變更留存於被告處
    之存提款印鑑章，自屬私法事件，故關於此一涉外民事私法
    事件，自應依涉外民事法律適用法（以下簡稱涉民法）擇定
    管轄法院及準據法。經查：
一、關於管轄法院：　　
　　次按一國法院對涉外民事法律事件，有無一般管轄權即審判
    權，係依該法院地法之規定為據。原告既向我國法院提起本
    件訴訟，則關於一般管轄權之有無，即應按法院地之我國法
    律定之，惟我國涉外民事法律適用法並未就國際管轄權加以
    明定，應類推適用民事訴訟法之規定（最高法院97年度台抗
    字第185號、96年度台上字第582號裁判意旨參照）。再按當
    事人得以合意定第一審管轄法院，但以關於由一定法律關係
    而生之訴訟為限，前項合意，應以文書證之，民事訴訟法第
    24條定有明文。本件依兩造所簽訂之帳戶條款「國家補充條
    款（台灣）」第2條約定雙方如有涉訟時，合意以本院為非
    專屬管轄之第一審管轄法院（見本院卷㈠第35頁），故原告
    向本院提起本件訴訟，核與前揭裁判意旨，尚無不合，本院
    就本件訴訟自有管轄權。
二、關於準據法：　
    另按法律行為發生債之關係者，其成立及效力，依當事人意
    思定其應適用之法律，涉外民事法律適用法第20條第1項定
    有明文。查本件依兩造所簽訂之帳戶條款「國家補充條款（
    台灣）」第1條約定採用中華民國法令為準據法（同前本院
    卷㈠第35頁），揆諸前開說明，本件之準據法應適用中華民
    國法律，合先敘明。
貳、實體部分： 
一、原告起訴主張：  
  ㈠原告公司前負責人陳怡全於民國100年12月16日至被告公司總
    行開立外幣活期存款定期帳戶（帳號分別為第000-000000-0
    號、該帳戶內現有存款美金221,118.05元；第000-000000-0
    號、該帳戶內現有存款人民幣3,681,617.74元），迄至110
    年4月3日為止該等帳戶內仍有上開款項，被告公司自應負返
    還之義務，且參照原告公司由香港公司註冊處於西元2020年
    9月7日所核發之週年申報表記載富利香港有限公司僅有陳保
    慈及陳建福二名董事，股東則為富康股份有限公司（設立登
    記於塞席爾共和國，以下簡稱富康公司）與陳怡全，此有公
    司註冊處核發後經香港高等法院於西元2021年3月17日公證
    之富利香港有限公司之週年申報表附卷可稽（參原證三），
    足證訴外人陳生貴不具原告公司董事或股東身分，縱使原告
    公司曾多次寄送前開文件予被告公司促請其儘速受理變更原
    告公司於被告公司處開戶之留存印鑑，詎料被告公司竟仍寄
    發108年12月20日渣打商銀字第1080033551號函表示略以：
    「說明：二、...（一）富康公司另一董事陳生貴先生業已
    於108年6月26日委託律師發函...通知本行，函知富康公司
    及其子公司富利香港有限公司（下稱「富利香港」）發生董
    事遭到非法變更之訴訟爭議，為避免公司帳戶資料遭擅自變
    更致生爭議及影響公司權益，特要求本行不得擅自受理變更
    富康公司及富利香港於本行所設帳戶之留存印鑑印文、通訊
    地址及聯絡人等資料，否則必將追究相關本行承辦人員責任
    云云...」云云，予以拒絕在案（參原證四），嚴重影響原
    告公司之資金調度需求。
  ㈡實則香港特別行政區高等法院就富利香港有限公司之訴訟業
    於西元2021年1月26日宣判，參照其判決主文載明略以：「⑴
    聲明第四被告人公司即富利香港有限公司於西元2017年9月1
    4日所召開之股東大會，及於其會上所通過之決議（下稱「
    該決議」）均屬無效及無法律效力；⑵聲明於西元2017年9月
    18日存檔於公司註冊處關於該公司之表格ND2A（文件號碼00
    000000000）（下稱該表格）均屬無效及無法律效力；⑶命令
    把該表格於公司註冊處刪除；⑷命令禁止第一至第四被告人
    等（即陳生貴、陳和成及陳俊豪等人）根據該決議行事或履
    行或執行該決議。」等語（參原證五）；復參以香港當地代
    理該訴訟事件之洪俊良律師出具法律意見書明確記載略以：
    「第四部份：結論  綜上所述，有關『該法院書面決定』的上
    訴時限已過，陳生貴、陳和成及陳俊豪等被告人沒有在上訴
    時限的最後限期日（即西元2021年3月3日）把上訴通知書送
    達法院及與訟各方，『該法院書面決定』現在為法院的最終決
    定，對陳生貴、陳和成及陳俊豪等被告人均有拘束力！故此
    ，陳生貴、陳和成及陳俊豪等人亦不能依賴已被法院頒令無
    效的『該決議』聲稱或以『富利香港』之董事身分行事，而陳保
    慈則在過往及現在仍然是『富利香港』的合法董事！」等語（
    參原證六），益證從以前到現在陳保慈皆為富利香港有限公
    司之董事無訛，而陳建福現亦為富利香港有限公司登記之董
    事甚明。
  ㈢又因陳生貴對前揭香港特別行政區高等法院之判決未依限提
    出上訴已為確定在案，並由香港高等法院原訟法庭民事於訴
    訟案件編號2019年第735號（下稱「該案件」）對陳生貴頒
    發禁制令內容略以：「1.在有關該傳票申請的最終判決前，
    及在未得『富利香港有限公司』董事局全員（即董事陳保慈、
    陳建福先生）書面同意及授權下，禁制陳生貴直接或間接地
    以任何形式，包括親自行事或透過委派代表、代理人、員工
    、提名人等，在任何地方包括香港、中國大陸、臺灣，作出
    以下事項：（a）以任何形式，包括以親自行事的方式、顯
    示自己、聲稱或陳述其本人現在或曾經為『富利香港有限公
    司』董事、董事總經理、董事局主席或一名在『富利香港有限
    公司』擁有職銜人士，並以上述身份行事；（b）以任何形式
    ，包括口述或書面，作出任何陳述，以表達意思為其本人現
    在或曾經獲得『富利香港有限公司』授權而行事，不論是以任
    何身份，包括董事、董事總經理、董事局主席或一名在『富
    利香港有限公司』擁有職銜的人士；（c）以任何形式，包括
    使用、獲得、處理及管有『富利香港有限公司』的任何資產及
    財物，包括公司印章或任何不論以何種語言文字載有『富利
    香港有限公司』名稱的印章」等語，足資證明陳生貴顯非富
    利香港有限公司之董事、董事總經理、董事局主席或一名在
    『富利香港有限公司』擁有職銜的人士，更遑論為富利香港有
    限公司之董事長，此亦有香港當地代理該訴訟事件之洪俊良
    律師出具法律意見書附卷可佐（參原證七）。雖原告公司亦
    曾將上開禁制令寄予被告公司供參，詎被告公司仍無視於該
    禁制令之存在，並繼續以「陳生貴始為富康公司之董事」為
    藉口拒絕受理原告公司變更印鑑之申請，同時凍結前揭帳戶
    內之款項不得提領，侵害原告公司之權益甚鉅。
  ㈣為此，原告公司爰依兩造所簽訂之帳戶條款「標準條款」第7
    條約定提起本訴等情。並聲明：除假執行供擔保金額外，餘
    如主文第1項所示。
二、被告表示：對原告公司所為之請求予以認諾等語。
三、按當事人於言詞辯論時為訴訟標的之認諾者，應本於其認諾
　　為該當事人敗訴之判決，民事訴訟法第384條定有明文；次
    按被告既於言詞辯論時為訴訟標的之認諾，法院即應不調查
    原告所主張為訴訟標的之法律關係是否果屬存在，而以認諾
　　為該被告敗訴之判決基礎，此有最高法院45年台上字第31號
    判例可資參照。茲查原告公司主張之請求業經被告公司訴訟
    代理人於本院110年11月11日言詞辯論期日當庭為認諾在案
    （見本院卷㈡第53頁），核屬對於訴訟標的之認諾，自應本
    於被告之認諾為其敗訴之判決。
四、從而，原告依民法兩造所簽訂之帳戶條款「標準條款」第7
    條約定請求被告就原告變更留存於被告處之存提款印鑑章准
    予變更，為有理由，應予准許。
五、又原告雖陳明願供擔保，請准予宣告假執行，然查如主文第
    1項所示之判決係命為一定行為之判決，而非屬金錢債權之
    判決，按其性質即不適於假執行，自不得為假執行之宣告，
    應予駁回。
六、本件事證已臻明確，兩造其餘攻擊防禦方法及未經援用之證
    據，經核與判決之結果不生影響，爰不逐一論述，附此敘明
    。
七、按「被告對於原告關於訴訟標的之主張逕行認諾，並能證明
    其無庸起訴者，訴訟費用，由原告負擔」，民事訴訟法第80
    條定有明文；本院原告於起訴時並未提出完整之訴訟證據資
    料，經本院於110年9月2日言詞辯論程序諭知原告應於庭後
    兩週內提出正確之原證1至7，並提供上揭原本予被告閱覽後
    （見本院卷㈠第375頁），原告始於110年9月14日以民事陳報
    ㈡狀提出正確之原證1之7（見本院卷㈠第393至505頁），另提
    出原證9至11（見本院卷㈠第509至596頁）證明香港高等法院
    原訟法庭民事於訴訟案件編號2019年第735號業經確定，被
    告於收到上揭證據資料後隨即以110年10月14日民事陳報狀
    向本院表示願意與原告和解，以儘速終結本件訴訟（見本院
    卷㈡第頁），甚且被告於本院110年11月11日言詞辯論程序中
    表示就原告所為請求予以認諾，然經本院極力勸說後，原告
    仍堅持繼續訴訟，不願與被告依主文第一項之內容達成和解
    ，綜上堪認，本件被告對於原告關於訴訟標的之主張逕行認
    諾，已能證明其無庸起訴，依前揭規定，訴訟費用，自應由
    原告負擔，併此敘明。
八、據上論結，本件原告之訴為有理由，依民事訴訟法第80條，
    判決如主文。　　
中　　華　　民　　國　　110 　年　　12　　月　　9 　　日
                  民事第四庭    法　官　李家慧
以上正本係照原本作成。
如對本判決上訴，須於判決送達後20日內向本院提出上訴狀。如
委任律師提起上訴者，應一併繳納上訴審裁判費。
中　　華　　民　　國　　110 　年　　12　　月　　9 　　日
                                書記官　王怡茹